【裁判字號】    96,保險,117
【裁判日期】    970331
【裁判案由】    給付保險金
【裁判全文】
臺灣臺北地方法院民事判決             96年度保險字第117號
原      告  亞麥開發股份有限公司
                        5號
法定代理人  丁○○
訴訟代理人  甲○○
被      告  旺旺友聯產物保險股份有限公司
法定代理人  丙○○
訴訟代理人  乙○○
上列當事人間給付保險金事件，本院於民國97年3 月20日言詞辯
論終結，判決如下：
    主      文
原告之訴及假執行之聲請均駁回。
訴訟費用由原告負擔。
    事實及理由
壹、程序方面：
一、按當事人之法定代理人其代理權消滅者，訴訟程序在有法定
    代理人承受其訴訟以前當然停止；又承受訴訟人，於得為承
    受時，應即為承受之聲明，民事訴訟法第170 條、第175 條
    第1 項分別定有明文。本件被告於起訴時原名友聯產物保險
    股份有限公司，法定代理人為陳佩芳，嗣於訴訟進行中更名
    為旺旺友聯產物保險股份有限公司，法定代理人變更為丙○
    ○，有變更登記表在卷可按（見本院卷第125 頁至第127 頁
    ），是被告於97年1 月8 日具狀聲明承受訴訟，核無不合，
    應予准許。
二、按訴狀繕本送達後，原告不得將原訴變更或追加他訴，但擴
    張或減縮應受判決事項之聲明者，不在此限，民事訴訟法第
    255 條第1 項第3 款定有明文。本件原告起訴時原請求被告
    應給付新台幣（下同）638,727 元，及自起訴狀繕本送達翌
    日起至清償日止按年息5%計算之利息，嗣於起訴狀繕本送達
    後，於97年3 月20日言詞辯論時請求被告應給付528,000 元
    ，及自起訴狀繕本送達翌日起至清償日止按年息5%計算之利
    息，核屬減縮應受判決事項之聲明，是原告所為訴之變更應
    予准許。
貳、實體方面：
一、原告起訴主張略以：
（一）訴外人戊○○於96年6 月6 日駕駛車牌號碼4800- DJ號自
      小客車行經南投縣集集鎮台16線7.7 公里處時，因違規闖
      越紅燈而撞擊伊所有而由訴外人甲○○駕駛之車牌號碼7V
      - 5988號自小客車，造成車體損害，伊為此共支出528,00
      0 元之修理費用，訴外人戊○○對此自應負損害賠償責任
      。
（二）訴外人戊○○所駕駛之前開車輛為訴外人林振瑞所有並已
      向被告投保第三人責任險，伊自得依保險法第94條第2 項
      之規定直接向被告請求給付賠償金額等語。並聲明：1.被
      告應給付原告528,000 元，及自起訴狀繕本送達翌日起至
      清償日止按年息5%計算之利息。2.願供擔保請准宣告假執
      行。
二、被告則略以:
（一）伊與原告間並無任何保險契約存在，原告請求伊給付保險
      金，即屬無據。另依伊與訴外人林振瑞簽訂之自用汽車保
      險單條款之內容，第3 人僅得在被保險人依法應負之損害
      賠償金額，經法院判決確定，或肇事責任已確定，經當事
      人雙方以書面達成和解，並經伊同意者，始得在保險金額
      範圍內依其應得之比例，直接向本公司請求支付賠償金額
      。本件原告從未向肇事人或被保險人即訴外人林振瑞要求
      賠償，被保險人既未受賠償請求，則原告自不得直接請求
      伊支付賠償金額。
（二）再者，訴外人戊○○雖自承違規闖越紅燈而對本案負有肇
      事責任，惟其陳述前後反覆，復參以其所駕駛之車輛係由
      訴外人甲○○所介紹之正發汽車修理廠進行修理，並由甲
      ○○支付修車費用，顯見其2 人欲藉此取得伊對被保險人
      車輛所可能應負擔之較高額保險給付責任，有圖不當保險
      理賠之意圖等語，資以抗辯。並聲明：1.原告之訴駁回。
      2.如受不利益判決，願供擔保請准宣告免為假執行。
三、兩造不爭執事項：
（一）訴外人戊○○於96年6 月6 日駕駛車牌號碼4800- DJ號自
      小客車行經南投縣集集鎮台16線7.7 公里處時，與原告所
      有而由訴外人甲○○駕駛之車牌號碼7V- 5988號自小客車
      發生碰撞，雙方車輛均受有損害。
（二）訴外人林振瑞所有車牌號碼4800- DJ號自小客車業向被告
      投保汽車第三人責任保險，保險期間自95年11月7 日至96
      年11月7 日止，保險項目中財損責任險部分之保險金額為
      最高50萬元。
（三）原告所有之車牌號碼7V- 5988號自小客車於車禍發生後由
      正發汽車修理廠進行修復，費用共計528,000元。
（四）原告並未向訴外人戊○○請求損害賠償並取得勝訴之確定
      判決，亦未達成和解。
四、本件之爭點為：
（一）原告得否直接向被告請求給付賠償金額？
（二）若可，原告請求之金額有無理由？
五、本院得心證之理由：
（一）關於原告得否直接向被告請求給付賠償金額之部分：
    1.按被保險人對第三人應負損失賠償責任確定時，第三人得
      在保險金額範圍內，依其應得之比例，直接向保險人請求
      給付賠償金額，保險法第94條第2 項定有明文。其立法理
      由為：「責任保險制度旨在提供加害人足夠清償能力，並
      保護受害第三人得以獲得補償。為維護受害第三人之權利
      ，並確保保險人之給付義務，爰增定第2 項，在被保險人
      對第三人應付損失賠償責任確定後，受害第三人得直接向
      保險人請求賠償。」。
    2.本件依被告公司自用汽車保險單條款中之汽車第三人責任
      保險條款第6 條「直接請求權」約定：「被保險人依法應
      負賠償責任確定時，損害賠償請求權人得依下列規定，在
      保險金額範圍內依其應得之比例，直接向本公司請求支付
      賠償金額：一、被保險人依法應負之損害賠償金額，經法
      院判決確定者；或肇事責任已確定，並經當事人雙方以書
      面達成和解，並經本公司同意者。．．．．」（見本院卷
      第40頁至43頁），是依前開自用汽車保險單之約定，原告
      需在被保險人依法應負之損害賠償金額，經法院判決確定
      ，或肇事責任已確定，經原告與被保險人以書面達成和解
      ，並經被告同意者，始得在保險金額範圍內依其應得之比
      例，直接向被告請求支付賠償金額。
    3.原告雖主張依保險法第94條第2 項之立法意旨，旨在保護
      消費者立場，應使第三人盡快得到賠償，應許第三人直接
      向保險公司請求，在訴訟過程中先予確定被保險人之賠償
      責任，再命保險公司為賠償等語，惟保險法第94條第2 項
      之立法理由，乃保險法於90年7 月9 日修正前，第94條僅
      規定：「保險人於第三人由被保險人應負責任事故所致之
      損失，未受賠償以前，不得以賠償金額之全部或一部給付
      被保險人。」，惟若被保險人無足夠資力賠償第三人時，
      第三人不但無法從被保險人處獲得賠償，又無法直接向保
      險人請求給付，惟獨保險人無須理賠，致責任保險制度之
      原意盡失，故於90年7 月9 日修正時增訂第2 項之規定，
      為維護受害第三人之權利，並確保保險人之給付義務，故
      賦予受害第三人在被保險人對第三人應付損失賠償責任確
      定之情形下，得直接向保險人請求賠償，是保險法第94條
      第2 項之立法目的僅在賦予受害第三人得直接向保險人請
      求賠償之權利，非謂受害第三人對被保險人得請求之損害
      賠償金額尚未經法院判決確定或第三人取得其他與確定判
      決有同一效力之執行名義前，受害第三人即得直接向保險
      公司請求給付賠償金額，故難謂上開自用汽車保險單條款
      中之汽車第三人責任保險條款第6 條「直接請求權」之約
      定有違反保險法第94條第2 項規定之情事。
    4.綜上所述，訴外人林振瑞與被告簽訂之自用汽車保險單條
      款中既約明第三人需在被保險人依法應負之損害賠償金額
      ，經法院判決確定，或肇事責任已確定，經雙方以書面達
      成和解，並經被告同意者，始得在保險金額範圍內依其應
      得之比例，直接向被告請求支付賠償金額，此一約定難謂
      有違反保險法第94條第2 項規定之情事，而原告既未向訴
      外人戊○○請求損害賠償並取得勝訴之確定判決，亦未達
      成和解，則其直接請求被告給付本件賠償金額，即屬無據
      。
六、從而，原告依保險法第94條第2 項之規定，請求被告應給付
    528,000 元，及自起訴狀繕本送達翌日起至清償日止按年息
    5%計算之利息，為無理由，應予駁回。又原告之請求既經駁
    回，假執行之聲請亦失所附麗，應一併駁回。
七、本件事證已臻明確，兩造其餘攻擊或防禦方法，經本院審酌
    後，認均與本件之結論無涉，茲不再一一論述，併予敘明。
八、訴訟費用負擔之依據：民事訴訟法第78條。
中    華    民    國    97    年    3     月    31    日
                  民事第一庭法  官  蔡和憲
以上正本係照原本作成。
如對本判決上訴，須於判決送達後20日內向本院提出上訴狀。
中    華    民    國    97    年    3     月    31    日
                            書記官  巫玉媛


司法院資訊處製作；財團法人民間司法改革基金會備份。
